臺灣高等法院臺南分院刑事判決　　　 96年度交上易字第107號
上　訴　人　臺灣臺南地方法院檢察署檢察官
被　　　告　甲○○
　　　　　　　　　　　弄4號
選任辯護人　彭冀湘律師
上列上訴人因被告過失傷害案件，不服臺灣臺南地方法院95年度
交易字第64號中華民國95年12月21日第一審判決（起訴案號：臺
灣臺南地方法院檢察署95年度偵字第7946號），提起上訴，本院
判決如下：
    主  文
原判決撤銷。
甲○○因過失傷害人，處拘役伍拾日，如易科罰金以銀元參佰元
(即新台幣玖佰元)折算壹日。
    事  實
一、甲○○於民國 (下同)94 年4月26日，駕駛牌照號碼ZL-7651
    號自小客車（該車之所有人為陳威，當時車上載有葉思齊、
    萬詠民、顏守煌、陳威），沿臺南縣永康市○○路○段第2車
    道由南向北行駛，於同日21時45分許，途經該路段與大同街
    及永康街之交岔路口 (查上開交岔路口，永大路2段之西邊
    是永康街，東邊是大同街)，且依當時情形天候晴、柏油路
    面無缺陷、無障礙物，視距良好，原應注意駕駛人左轉時，
    轉彎車應讓對向直行車先行，且當時並無不能注意之情事，
    竟疏未注意即貿然左轉欲入永康街，適有外籍男士SAWCHUK-
    WILLIAM（沙恰克威廉下簡稱WILLIAM），無照駕駛牌照號碼
    NNH-190號重機車，與甲○○汽車同向左側直行，亦疏未注
    意車前狀況，冒然直行，WILLIAM因避煞不及，致WILLIAM
    所騎之重機車前方撞及甲○○所駕駛之自小客車左側前方車
    門，WILLIAM因而人車倒地，受有右側第三及第四肋骨骨折
    合併氣胸、右肩脫臼、右側肩鎖關節脫臼等傷害。
二、案經WILLIAM訴請臺南縣警察局永康分局報請臺灣臺南地方
    法院檢察署檢察官偵查起訴。
    理  由
一、訊據被告甲○○固不否認於上開時、地駕駛自小客車與WILL
    IAM所騎之重機車擦撞肇事，並致WILLIAM受有右側第三及第
    四肋骨骨折合併氣胸、右肩脫臼、右側肩鎖關節脫臼等傷害
    惟辯稱：伊當時駕駛自小客車行駛於永大路2段第2車，遇到
    綠燈準備要左轉進入永康街時，車子是停止在路口中間，等
    對向車子過去，才要左轉，結果被告訴人WILLIAM之機車自
    後追撞 ，伊並無過失等語。
二、惟查被告確於上開時、地駕駛自小客車於左轉擬進入永康街
    時，疏未注意即貿然左轉，致被同向在左側直行亦疏未注意
    車前狀況之WILLIAM之機車追撞左側車門，導致WILLIAM人車
    倒地受有如事實欄所示之傷害等情，業據被告甲○○於警訊
    時供稱：「當時我要左轉永康街時，與一部由WILLIAM所駕
    駛NNH-190號重機車沿永大路2段由南向北行駛第2車，雙方
    在事故地點，我所駕駛的車子左側與對方車子前車頭發生碰
    撞」、「當時我的車道行向為圓綠燈」 (詳警卷第2頁)。偵
    查中亦供稱：「我在十字路口待轉區，等綠燈才左轉，我是
    慢慢轉過去的」 (詳偵查卷第5頁)，核與告訴人WILLIAM於
    警訊所述：「當時我的車道行向為圓形綠燈」、「我於94年
    4月26日21時45分許，駕駛NNH-190號重機車沿永大路2段由
    南向北直行，行駛第2車道，途經大同街口附近，與一部由
    甲○○駕駛ZL-7651號自小客車沿永大路2段由南向北行駛，
    當時對方要左轉永康街時，我的車子前車頭與對方左前車門
    發生碰撞」 (詳警卷第11頁)，偵、審中亦稱：我是直行，
    被告突然左轉，我來不及煞車才撞到 (詳偵查卷第4頁、第5
    頁、第12頁、原審卷第73頁、第74頁)，之情節相符，故被
    告係於車輛行駛中左轉時肇事，應可認定，即臺灣省臺南區
    車輛行車事故鑑定委員會及臺灣省車輛行車事故覆議鑑定委
    員會亦均認：「一、甲○○駕駛自小客，行經設有行車管制
    號誌岔路口，未依規定左轉，轉彎車未讓直行車先行，變換
    車道未注意安全距離，為肇事主因。二、SAWCHUK-WILLIAM
    無照駕駛普通重型機器腳踏車，未注意車前狀況，為肇事次
    因」有臺灣省臺南區車輛行車事故鑑定委員會94年11月10日
    南鑑字第0945904117號函及臺灣省車輛行車事故覆議鑑定委
    員會95年2月3日府覆議字第0950200010號函附卷可按 (附於
    偵查卷第8頁、第42頁)。並有道路交通事故現場圖、道路交
    通事故調查報告表（一）、（二）、財團法人奇美醫院出具
    之診斷證明書各1份及照片9張附卷可按。
三、被告於原審及本院審理時雖翻異前供，辯稱：伊當時駕駛自
    小客車行駛於永大路2段第2車，遇到綠燈準備要左轉進入永
    康街時，車子是停止在路口中間，等對向車子過去，才要左
    轉，結果被告訴人WILLIAM之機車自後追撞，伊並無過失等
    語，而證人葉思齊、萬詠民、顏守煌、陳威亦附合其說，供
    稱 ：被告所駕之自小客車係靜止狀態被撞云云，惟查：
    (一)被告於警訊及偵查中均稱：當時係要左轉進入永康街時
        在永大路2段由南向北行駛之第2車被撞，核與告訴人W
        ILLIAM指訴情節相符，已如前述。則證人葉思齊、萬詠
        民、顏守煌、陳威等所稱：被告所駕之自小客車係靜止
        狀態被撞，核與前述情形不符，況葉思齊、萬詠民、顏
        守煌、陳威等均為被告所塔載之乘客，所證難免有偏頗
        不實，且若依被告及上開證人所述被告係停於永大路2
        段由南向北行駛之第2車等待對向車子過去擬行左轉，
        因該路段內側尚有第1車道，則被告所駕駛之自小客車
        ，應屬直行狀態，不可能左轉橫停於第1車道，阻檔第1
        車道之車輛通行，其車既為直行狀態，告訴人同向自後
        追撞，不可能前車頭與被告左前車門發生碰撞。
    (二)至被告與證人葉思齊、萬詠民、顏守煌、陳威等於原審
        又稱：車子是停止在路口中間分隔島中間，惟依現場圖
        所示：肇事地點為臺南縣永康市○○路○段與大同街及
        永康街之交岔路口，該段路面為快車道3道，即分為內
        側車道 (第1車道)、中間車道 (第2車道)及外側車道 (
        第3車道)，據被告及告訴人均稱肇事地點為第2車道，
        並據證人即製作現場圖之警員戴元章於原審結證供稱：
        現場圖係報案後再製作，先據被害人指訴作成現場圖，
        再拿給被告確認，故現場圖應係根據雙方當事人的陳述
        繪製 (詳原審卷第76頁、第77頁)。依現場圖所示，肇
        事地點應在第2車道，應可認定，顯見被告及證人葉思
        齊、萬詠民、顏守煌、陳威等所述不實。且若依被告及
        證人葉思齊、萬詠民、顏守煌、陳威等所稱：「車子是
        停止在路口中間分隔島中間」屬實，被告所駕駛之自小
        客車，勢必占據第1車道內側，且車體有三分之一以上
        超過分隔島，告訴人WILLIAM所駕駛之重型機車亦不可
        能追撞其自小客車之左側前方。
    (三)綜上所述，被告上開辯解及證人葉思齊、萬詠民、顏守
        煌、陳威等上輪證述，核與前述情節不符，均不足取，
        從而被告所辯伊無過失云云，顯係卸責之詞，不足採信
        ，其過失傷害人之犯行 ，應可認定。
四、按汽車行駛時，駕駛人應注意車前狀況，並採取必要之安全
    措施；汽車行至交岔路口，轉彎時，應距交岔路口30公尺前
    ，顯示方向燈，轉彎車應讓直行車先行，道路交通安全規則
    第94條第3項、第102條第1項第5款、第7款分別定有明文。
    被告甲○○及被害人WILLIAM自應分別注意遵守上開規定，
    且依當時情形天候晴、柏油路面無缺陷、無障礙物，視距良
    好，有上開道路交通事故調查報告表(一)及現場照片可稽，客
    觀上並無被告及被害人不能注意之情形，詎雙方均未分別注
    意遵守上開規定，以致發生本件車禍，被告及被害人就本件
    車禍之發生均有過失，應無疑義。被害人就本件車禍之發生
    雖與有過失，然並不因此而解免被告過失之責。被告上開過
    失行為與被害人之死亡結果間，並有相當因果關係。綜上所
    述，事證明確，被告犯行洵堪認定。
五、查被告甲○○因過失傷害人，核其所為，係犯刑法第284條
    第1項之傷害罪。又按行為後法律有變更者，適用行為時之
    法律。但行為後之法律有利於行為人者，適用最有利於行為
    人之法律，刑法第2條第1項定有明文。刑法於94年2月2日修
    正公布，並於95年7月1日生效施行，本件被告犯罪時間在新
    刑法施行前，修正前之舊刑法第41條前段規定：「犯最重本
    刑為5年以下有期徒刑以下之刑之罪，而受6個月以下有期徒
    刑或拘役之宣告，因身體、教育、職業、家庭之關係或其他
    正當事由，執行顯有困難者，得以1元以上3元以下折算一日
    ，易科罰金」，修正前罰金罰鍰提高標準條例第2條前段（
    現已刪除）規定，就其原定數額提高為100倍折算1日，則
    本件受刑人行為時之易科罰金折算標準，應以銀元300元折
    算1日，經折算為新臺幣後，應以新臺幣900元折算為1日。
    惟95年7月1日修正公布施行之刑法第41條第1項前段則規定
    ：「犯最重本刑為五年以下有期徒刑以下之刑之罪，而受六
    個月以下有期徒刑或拘役之宣告者，得以新臺幣一千元、二
    千元或三千元折算一日，易科罰金」，比較修正前後之易科
    罰金折算標準，以95年7月1日修正公布施行前之規定，較有
    利於被告，則應依刑法第2條第1項前段，適用修正前刑法第
    41條第1項前段規定，定其折算標準。
六、原審原審不察，遽予無罪之諭知，自有未洽，檢察官上訴意
    旨，指摘原判決不當，為有理由，自應予撤銷改判，爰審酌
    告過失程度，及被害人受傷情形及被害人亦有過失等一切情
    狀，量處拘役五十日，並諭知如易科罰金以銀元三百元(即
    新台幣九百元)折算一日。
七、據上論斷，應依刑事訴訟法第369條第一項前段、第364條、
    第299條第一項前段、刑法第2條第1項前段、第284條第1項
    後段、修正前刑法第41條第1項、修正前罰金罰鍰提高標準
    條例第1條前段、第2條，判決如主文。
本案經檢察官林炎昇到庭執行職務。
中　　華　　民　　國　　96　　年　　3　　月　　8　　日
                  刑事第五庭    審判長法　官　楊明章
                                      法　官  楊子莊
                                      法　官  戴勝利
以上正本證明與原本無異。
不得上訴。
　　　　　　　　　　　　　　　　　　　書記官　陳淑貞
中　　華　　民　　國　　96　　年　　3 　　月　　8 　　日
附錄：本判決論罪科刑法條：
刑法第284條：因過失傷害人者，處六月以下有期徒刑、拘役或
             五百元以下罰金，致重傷者，處一年以下有期徒
             刑、拘役或五百元以下罰金。
             從事業務之人，因業務上之過失傷害人者，處一
             年以下有期徒刑、拘役或一千元以下罰金，致重
             傷者，處三年以下有期徒刑、拘役或二千元以下
             罰金。
